【裁判字號】    95,上易,1102
【裁判日期】    950824
【裁判案由】    竊盜
【裁判全文】
臺灣高等法院刑事判決                95年度上易字第1102號
上  訴  人  臺灣新竹地方法院檢察署檢察官
上  訴  人
即  被  告  甲○○
上列上訴人因被告竊盜案件，不服臺灣新竹地方法院94年度易字
第383號，中華民國95年5月3日第一審判決(起訴案號：臺灣新竹
地方法院檢察署94年度偵字第2179號），提起上訴，本院判決如
下：
    主  文
上訴駁回。
    事  實
一、甲○○前因竊盜案件，於民國（以下同）88年5月3日經原審
    法院以87年度易字第1595號判處有期徒刑1年確定，於89年3
    月4 日執行完畢，仍不知悔改。竟意圖為自己不法之所有，
    並基於概括之犯意，自93年12月10日起至94年4月17 日止，
    連續在新竹市○區○○路338巷21 號內及新竹火車站候車室
    內自動購票機前等地，先後如附表所示7 次竊盜取他人財物
    ，得手後，除將現金留供自身花用外，餘將皮夾、證件等物
    ，棄置在新竹市○區○○街1巷附近草叢內。
    嗣於94年4月7日下午6 時許，經被害人戊○○報警調閱車站
    監視錄影始查知甲○○之竊盜犯行，旋即在候車室內查獲甲○○。甲○○乃帶同員警至新竹市○區○○街1 巷附近草叢
    內，起獲被害人乙○○等人皮夾及證件等物，始悉上情。
二、案經內政部警政署鐵路警察局第一警務段報請臺灣新竹地方
    法院檢察署檢察官偵查起訴。
    理  由
一、經查：(1)、承辦本案之警員鄭秉和在原審到庭具結證稱：「
    (問：94年4月17日是否有一位戊○○小姐報案？）是‧‧‧
    」、「（問：報案情形？）在她報案之一、二個月前，我們
    車站自動售票機前常有失竊情形發生，所以我們把監視器鏡
    頭對準自動售票機。他報案之後，我們認為竊嫌應該已經被
    監視器錄到，所以我們發現被告的身影，就在附近找，最後
    找到被告。」、「（問：被告經常出現在車站嗎？）我們本
    來不曉得是他，調出監視器之後，發現他白頭髮，背紫色包
    包。」、「（問：在何處找到被告？）第一月台往第二月台
    樓梯。」、「（問：發現被告時，他的樣子與監視器裡一樣
    ？）是。」、「（問：發現被告後如何處理？）我發現後帶
    他到副站長室看監視錄影帶，問錄影帶裡面的人是否是他，
    他當場承認是竊嫌。」。又本件94年4 月17日新竹火車站候
    車室自動購票機前監視器錄影光碟，業經原審踐行勘驗，上
    訴人即被告當日確實出現於失竊現場，被害人戊○○不但同
    時出現於該火車站候車室自動購票機前，且於上訴人即被告
    離開現場後，確有翻看手提袋之情形，核與證人鄭秉和前開
    證述相符。
    是以，本案司法警察機關不僅因被害人戊○○報案而調查，
    該被害人報案一、二個月之前，承辦之司法警察機關已將監
    視器鏡頭對準經常失竊處之自動售票機拍攝，迨至被害人戊○○報案時，認時機已經成熟，始從拍攝之錄影畫面尋得上
    訴人即被告出現錄影畫面當中，且當場在車站之第一月台往
    第二月台樓梯尋得上訴人即被告本人，上訴人即被告亦在副
    站長室是認畫面中人物係其本人無訛。故本件移送機關早即
    進行蒐證，并非因應被害人戊○○之報案，為破案之需，臨
    時率指上訴人即被告竊盜以結案者，不能貶低其證據之證明
    力。
    (2)、次經同警員在原審結證稱：「經過我們勸導及提示檔案
    卷宗一個月失竊的資料給他他慢慢的和我們配合到後站東南
    街找失竊的皮夾，有的已經被雨淋濕。」「（問：檔案卷宗
    有幾件？）十幾件，連當日那件找到八件有證件的皮夾。」
    、「（問：被告當場承認幾件？）他當時沒有承認，是帶我
    們找到八件皮夾。」、「（問：何時去東南街？）看完錄影
    帶，他只承認那件，我們勸導之後，當日傍晚帶他去東南街
    。」、「（問：東南街發現物品位置距離車站多遠？）後站
    地下道北側靠近軌道邊。距離自動售票機約二、三分鐘路程
    。」、「「問：找到八個包？）是。」；「（問：帶被告去
    找八個皮包，是被告自己指的？）是，他指了之後我們去挖
    ，全部都是他自己指的。」、「（問：你們帶被告到東南街
    找，還是被告帶你們去的？）被告帶我們去的，因為丟棄地
    方很偏僻，剛剛講我們帶被告去是口誤。」。
    是以，本件係上訴人即被告被辨識出涉有竊盜嫌疑後，非但
    承認竊取被害人戊○○之皮包，且帶同員警至東南街起出藏
    置之竊贓皮包8件。設若該8件竊贓皮包非上訴人即被告所竊
    取，上訴人即被告何以知悉有竊贓藏置該處？
    (3)、同警員進而在原審就起出竊贓之處所結證稱：「（問：
    夾比較新？）沒有被淋雨，就會比較新，沒有變形，我們到
    現場時，被告拿樹枝挑出來，有的沒有蓋，有的被樹葉蓋住
    。」、「（問：你們帶被告到東南街找，還是被告帶你們去
    的？）被告帶我們去的，因為丟棄地方很偏僻，剛剛講我們
    帶被告去是口誤。」、「（問：查獲的與檔案資料是否符合
    ？）有一部分沒有在資料檔案裡。」；「（問：依據警詢筆
    錄，本件被害人沒有報案，為何會有檔案資料？）我們是依
    照身分證找到被害人，除戊○○以外，都沒有在檔案資料裡
    面。」，且依偵查卷中所附2張起獲皮包處之照片顯示，起
    獲皮包處係位於圍牆旁及草地上堆置廢輪胎處；而查獲被害
    人乙○○、吳姍、艾芮恩、丁○○、曾馨儀、丙○○及戊○○等人之皮包處，係位於鐵道旁之草叢內，且依證人所述
    並且有部分已為落葉、草叢所掩蓋。是以，如此隱蔽之藏置
    方式，旁人豈能知情？若非上訴人即被告親自藏置，豈能逐
    一起獲？若非上訴人即被告所竊，豈有由上訴人即被告親自
    藏置之理？
    (4)、本件竊案之被害人除戊○○於案發當日向員警報案外，
    被害人乙○○、吳姍、丁○○、曾馨儀、丙○○等人固未
    曾報案。惟按在人潮擁擠之車站皮包遭竊，一般人會認為失
    而復得機率微渺，縱使報案，亦屬枉然。是以，不能以被害
    人未曾報案，即否定被害人所述失竊事實之真實性。又，承
    辦員警固係於起出竊贓後，循皮包內資料，按圖索驥，始找
    到除戊○○以外之被害人。惟按被害人乙○○、吳姍、丁○○、曾馨儀、丙○○等人所述失竊事實既足以憑信，則其
    等於起出竊贓後始陳述失竊事實，與起出竊贓前陳述失竊事
    實，證據之證明力有何差異？至於一般人對於身上皮包內金
    錢之數額，若無特殊狀況，不會牢記在心，尤其對於皮包突
    然失竊時之金錢之數額為是。故不能以被害人無法證述皮包
    內金錢之數額或所述數額與上訴人即被告所供不符，即認被
    害人所述失竊事實不可憑信。
二、次查上訴人即被告關於其供出皮包藏置地點自白之任意性抗
    辯一節以及在原審所為犯罪時精神狀態異常之抗辯一節。
    (1)、窺之警詢筆錄，一如警員鄭秉和所作前述證言，本案調
    查經過，循序漸進，由於被害人除戊○○報案，進而審閱錄
    影帶辨認出上訴人即被告，次由上訴人即被告之帶領，起出
    藏置之贓物，爾後尋得其他被害人，事非案件在撲朔迷離當
    中突獲上訴人即被告之自白者，且查無警員對之有施強暴、
    脅迫、利誘、詐欺、疲勞訊問或其他不正之方法取供之情形
    ，自難憑上訴人即被告空言指陳即認其自白欠缺任意性。況
    上訴人即被告於原審審理時所供，警詢時，其因害怕被（警
    察）打，警察要其配合，因而配合警方起獲本件贓物云云，
    縱屬實在，上訴人即被告心理受有壓抑始供出皮包藏置地點
    ，則此非任意之自白係上訴人即被告自發性之壓抑，并非源
    自警方之壓迫，依法不能作為自白任意性之爭執。
    (2)、上訴人即被告於原審準備程序時所提出行政院衛生署新
    竹醫院94年新醫診字第12402號乙種診斷證明書，其上雖記
    載「疑似精神分裂症」，惟經原審法院依職權委託財團法人
    天主教湖口仁慈醫院為精神鑑定，其結論則為「1.鑑定當時
    精神狀態：整體而言，個案並無明顯持續的情緒障礙或任何
    明顯精神病態的精神症狀。故判斷個案並未有任何精神耗弱
    或心神喪失之情況」；「2.涉案當時精神狀態評估：個案過
    去的精神疾病史，個案自己也無法清楚陳訴，根據前後狀況
    ，推測應為壓力之下，也就是87年竊盜案，出現的暫時性反
    應性的精神狀態，後來也沒有追蹤治療，也並未出現特別社
    會功能退化的慢性化症狀，反而是個案的生活功能，因為長
    期無業，低社經與低教育水準，所以有些社會功能相對失功
    能現象，但是清楚的可以區分與精神病態性失去功能狀態並
    不一樣，因此推論犯案期間，個案無明顯精神異常或情緒障
    礙，或受精神症狀影響而致不能判別其行為是否違法或無法
    自我控制其行為之狀態，故判斷個案於涉案當時並無精神耗
    弱或心神喪失之情形。」。且參上訴人即被告為警緝獲後，
    尚能帶同員警至其棄置所竊得皮包處起獲所竊之贓物，足見
    上訴人即被告應無精神耗弱或心神喪失之情形。從而，上訴
    人即被告所為犯罪時精神狀態異常之抗辯，諉無足採。
三、(1)、按認定犯罪事實所憑之證據，並不以直接證據為限，即
    綜合各種間接證據，本於推理作用，為其認定犯罪事實之基
    礎，仍非法所不許，最高法院27年滬上字第64號著有判例。
    觀之理由一所述之間接證據，本於推理作用，上訴人即被告
    被訴竊盜犯行，已堪認定；而上訴人即被告所為自白欠缺任
    意性與犯罪時精神狀態異常之抗辯，均不足採，故上訴人即
    被告前開竊盜罪行，應堪採認，核上訴人即被告所為附表編
    號一之犯行係犯刑法第320條第1項之竊盜罪，附表編號二至
    七之犯行係犯刑法第321條第1項第6 款在車站竊盜之加重竊
    盜罪。
    (2)、上訴人即被告基於概括犯意，多次所犯同一條罪名，為
    連續犯，應以刑法第321條第1項第6 款之在車站竊盜一罪論
    。上訴人即被告行為後，刑法第56條連續犯之規定，業於94
    年1月7日修正公布刪除，並於95年7月1日施行，則被告之犯
    行，因行為後新法業已刪除連續犯之規定，此刪除雖非犯罪
    構成要件之變更，但顯已影響行為人刑罰之法律效果，自屬
    法律有變更，依新法第2條第1項規定，比較新、舊法結果，
    仍應適用較有利於被告之行為時法律即舊法論以連續犯（最
    高法院95年第8次刑事庭會議決議參照）。
    (3)、上訴人即被告有如事實欄所述之前科執行情形，有本院
    被告前案紀錄表可稽，其於前案有期徒刑執行完畢後，5 年
    內再犯本件有期徒刑以上刑之本罪，為累犯。上訴人即被告
    行為後，刑法第47條業於94年1月7日修正，並於95年7月1日
    施行，不論依修正前之刑法第47條，或修正後之刑法第47條
    第1 項之規定，本件上訴人即被告均構成累犯，並無有利或
    不利之情形，自不生新舊法比較之問題，應逕依修正前之刑
    法第47條，論以累犯，並加重其刑。
四、原審認上訴人即被告所犯附表編號一之犯行，係犯刑法第
    320 條第1 項之罪，附表編號二至七部分之犯行係犯刑法第
    321 條第1項第6款在車站竊盜之罪，而論以連續在車站加重
    竊盜罪，累犯，先按連續犯規定加重其刑，次依累犯規定加
    重其刑，爾後審酌上訴人即被告一切犯罪情狀處以有期徒刑
    1年6月，認事用法均無不當。上訴人即被告上訴意旨猶執前
    詞否認犯罪云云，并無理由，其上訴，應予駁回。又檢察官
    上訴意旨以被告任意提起上訴，濫用司法資源，請求量處較
    重之刑云云。經核亦為無理由，應併予駁回。
據上論斷，應依刑事訴訟法第368條，判決如主文。
本案經檢察官鄭富銘到庭執行職務。
中    華    民    國    95    年    8     月    24    日
                  刑事第一庭    審判長法  官  蔡長溪
                                      法  官  陳春秋
                                      法  官  陳祐治
以上正本證明與原本無異。
不得上訴。
                                      書記官  蔡慧娟
中    華    民    國    95    年    8     月    24    日
附表：
┌─┬───────────┬────────┬────┐
│編│竊                  盜│被害人及失竊財物│所犯法條│
│  ├──────┬────┤                │        │
│號│時        間│地    點│                │        │
├─┼──────┼────┼────────┼────┤
│一│93年12月10日│新竹市東│乙○○所有黑色手│刑法第32│
│  │上午10時許。│區○○路│提袋1個、帳簿2本│0條第1項│
│  │            │338巷21 │、收支簿2本。   │。      │
│  │            │號住宅內│                │        │
│  │            │（侵入住│                │        │
│  │            │宅部份未│                │        │
│  │            │據告訴）│                │        │
│  │            │。      │                │        │
├─┼──────┼────┼────────┼────┤
│二│94年4月2日某│新竹火車│吳姍所有之皮夾│刑法第32│
│  │時。        │站候車室│1個、身分證、學 │1條第1項│
│  │            │內自動購│生證、健保卡、駕│第6款。 │
│  │            │票機前。│照、數目不詳之現│        │
│  │            │        │金。            │        │
├─┼──────┼────┼────────┼────┤
│三│94年4月2日某│新竹火車│艾芮恩所有皮夾1 │刑法第32│
│  │時。        │站候車室│個、數目不詳之現│1條第1項│
│  │            │內自動購│金。            │第6款。 │
│  │            │票機前。│                │        │
├─┼──────┼────┼────────┼────┤
│四│94年4月3日某│新竹火車│丁○○所有之皮夾│刑法第32│
│  │時。        │站候車室│1個、健保卡及數 │1條第1項│
│  │            │內自動購│目不詳之現金。  │第6款。 │
│  │            │票機前。│                │        │
├─┼──────┼────┼────────┼────┤
│五│94年4月15日 │新竹火車│曾馨儀所有皮夾1 │刑法第32│
│  │下午6時許。 │站候車室│個、提款卡2張、 │1條第1項│
│  │            │內自動購│健保卡、學生證、│第6款。 │
│  │            │票機前。│身分證、駕照、數│        │
│  │            │        │目不詳之現金。  │        │
├─┼──────┼────┼────────┼────┤
│六│94年4月16日 │新竹火車│丙○○所有皮夾1 │刑法第32│
│  │下午6時許。 │站候車室│個、提款卡3張、 │1條第1項│
│  │            │內自動購│電話卡2張、健保 │第6款。 │
│  │            │票機前。│卡、身分證、駕照│        │
│  │            │        │、數目不詳之現金│        │
│  │            │        │。              │        │
├─┼──────┼────┼────────┼────┤
│七│94年4月17日 │新竹火車│戊○○所有之皮夾│刑法第32│
│  │上午11時30分│站候車室│1個、金融卡、健 │1條第1項│
│  │許。        │內自動購│保卡、身分證、學│第6款。 │
│  │            │票機前。│生證、駕照、行照│        │
│  │            │        │、現金600元。   │        │
└─┴──────┴────┴────────┴────┘
附錄：本案論罪科刑法條全文
刑法第321條（加重竊盜罪）
犯竊盜罪而有左列情形之一者，處六月以上、五年以下有期徒刑
：
一、於夜間侵入住宅或有人居住之建築物、船艦或隱匿其內而犯
    之者。
二、毀越門扇、牆垣或其他安全設備而犯之者。
三、攜帶兇器而犯之者。
四、結夥三人以上而犯之者。
五、乘火災、水災或其他災害之際而犯之者。
六、在車站或埠頭而犯之者。
前項之未遂犯罰之。


司法院資訊處製作；財團法人民間司法改革基金會備份。
